臺灣臺北地方法院民事判決　　　　　　 99年度重訴字第625號
原　　　告　奕維股份有限公司
兼
法定代理人　柯厲生
被　　　告　臺灣中小企業銀行股份有限公司東台北分行
法定代理人　黃文卿
被　　　告　臺灣中小企業銀行股份有限公司
法定代理人　羅澤成
　　　　　　周本立
　　　　　　陳秀芳
　　　　　　謝宗仁
　　　　　　李清勳
　　　　　　汪濟生
共　　　同
訴訟代理人　蔡嘉琪
被　　　告　胡英汁
　　　　　　楊欣龍
　　　　　　李坤荃
　　　　　　林隆政
　　　　　　陳裕仁
上列當事人間損害賠償事件，本院於民國一百年四月二十七日言
詞辯論終結，判決如下：
    主  文
原告之訴及假執行之聲請均駁回。
訴訟費用由被告負擔。
事實及理由
壹、程序方面：
一、按解散之公司除因合併、分割或破產而解散外，應行清算；
    解散之公司，於清算範圍內，視為尚未解散，公司法第24條
    及第25條分別定有明文。又股份有限公司之清算，以董事為
    清算人，但本法或章程另有規定或股東會另選清算人時，不
    在此限。清算人有數人時，得推定一人或數人代表公司，如
    未推定時，各有對於第三人代表公司之權。公司法第322條
    、第334條、第85條第1項，亦有明文。次按關於法人於訴訟
    上之代表，依民法及其他法令之規定，民事訴訟法第47條、
    第52條亦定有明文。本件原告奕維股份有限公司（下稱奕維
    公司）於民國93年12月29日解散，並選任股東即原告柯厲生
    為清算人，目前正清算中，其公司之人格尚未消滅，業經本
    院依職權調取本院99年度司字第430號呈報清算人卷宗，核
    閱屬實，並有台北市政府93年12月29日府建商字第09326891
    000 號函、奕維公司99年11月5股東臨時會議事錄、清算人
    就任同意書、本院99年度司字第430號函（影本，見本院卷
    341 頁至第347頁），因原告柯厲生追加奕維公司為原告，
    則本件訴訟應列清算人柯厲生為原告奕維股份有限公司之法
    定代理人，合先說明。
二、按訴狀送達後，原告不得將原訴變更或追加他訴。但被告同
    意者、請求之基礎事實同一者、擴張或減縮應受判決事項之
    聲明者、不甚礙被告之防禦及訴訟之終結者，不在此限；被
    告於訴之變更或追加無異議，而為本案之言詞辯論者，視為
    同意變更或追加，民事訴訟法第255條第1項第1、2、3、7款
    及第2項定有明文。查本件原告柯厲生原起訴聲明係請求「
    被告應賠償原告和奕維股份有限公司之財物和聲譽損失」，
    嗣又依序為如下訴之變更或追加：
    (一)99年3月5日具狀變更聲明，請求為：「1.請歸還被臺灣臺
      中地方法院所拍賣位於沙鹿鎮○○段33 7地號土地和鹿寮
      段437-14建物等不動產。2.撤除臺中地方法院90年執全果
      字第2546號假扣押。3.賠償柯厲生和奕維（股）公司所蒙
      受的財物和商譽損失新臺幣（下同）20,000,000元。」。
    (二)同年8月19日具狀變更聲明，請求為：「1.撤銷柯厲生和
      奕維股份有限公司及劉婷婷、柯湖榕等被臺灣中小企業銀
      行所列數千萬元債務和財團法人金融聯合徵信中心的信用
      列管。2.解除柯湖榕名下沙鹿鎮○○段0000-0000地號土
      地的假扣押；及回復沙鹿鎮○○段337地號土地和沙鹿鎮
      ○○段437-14地號土地及建物原狀。3.臺灣中小企業銀行
      賠償柯厲生和奕維股份有限公司及劉婷婷和柯湖榕等自86
      年起所蒙受的聲譽和財物損失賠償金額500,000,000元。
      」。
    (三)同年9月6日具狀變更聲明，請求為：「1.被告等應給付原
      告20,000,000元，及自侵權行為發生之翌日起至清償日止
      ，按年息5％計算之利息。2.撤銷柯厲生和奕維股份有限
      公司及劉婷婷、柯湖榕等被臺灣中小企業銀行所列數千萬
      元債務和財團法人金融聯合徵信中心的信用列管。3.撤銷
      柯湖榕名下沙鹿鎮○○段0000-0000地號土地的假扣押。
      4.歸還沙鹿鎮○○段337地號土地和沙鹿鎮○○段437-14
      地號土地及建物。」。
    (四)同年9月16日具狀追加奕維公司為原告，並變更聲明，請
      求為：「1.被告等應給付原告20,000,000元當年財物損失
      ，和13年來柯厲生和奕維股份有限公司及劉婷婷、柯湖榕
      等自損害發生之翌日起的業務、聲譽損失和精神賠償300,
      000,000元，及自損害發生之翌日起至清償日止，按年息5
      ％計算之利息。2.即日起撤銷原告柯厲生和奕維股份有限
      公司及劉婷婷、柯湖榕等被臺灣中小企業銀行所列的所有
      債務和信用列管。3.即日起撤銷柯湖榕名下沙鹿鎮○○段
      0000-0000地號土地的假扣押，並還原沙鹿鎮○○段337地
      號土地和沙鹿鎮○○段437-14地號土地及建物等柯湖榕名
      下已被臺灣中小企業銀行所拍賣的所有不動產。」。
    (五)同年10月8日具狀追加胡英汁、周本立、陳秀芳、楊欣龍
      、李坤荃、林隆政、陳裕仁、謝宗仁、李清勳為被告，並
      變更聲明，請求為：「1.臺灣中小企業銀行東台北分行及
      胡英汁等一干被告應給付原告20,000,000元為86年當年財
      物損失，及自損害發生之翌日起至清償日止，按年息5％
      計算之利息。2.即日起撤銷柯厲生和奕維股份有限公司及
      劉婷婷、柯湖榕等被臺灣中小企業銀行侵權所造成的所有
      債務和金融聯合中心的所有信用列管。3.即日起塗銷柯湖
      榕名下沙鹿鎮○○段0000-0000地號土地的假扣押。4.還
      原沙鹿鎮○○段337地號土地和沙鹿鎮○○段437-14地號
      土地及建物等柯湖榕名下已被臺灣中小企業銀行所拍賣的
      所有不動產和土地的所有權。」。
    (六)同年12月13日具狀變更聲明，請求為：「1.即日起撤銷臺
      灣中小企業銀行對柯厲生、奕維股份有限公司、柯湖榕、
      劉婷婷所列所有債務。2.依民法第198條拒絕履行臺灣中
      小企業銀行自86年以來對所稱的債務，並要求臺灣中小企
      業銀行東臺北分行償還自86年以來原告等所繳交的多餘利
      息費用，及所繳交多餘利息費用之翌日起至清償日止，按
      年息5％計算之利息。3.依民法第179條、第197條懇請即
      日起依法回復附件二內土地、房產等原狀。4.依民法第17
      9條、第197條懇請即日起撤銷臺灣中小企業銀行對柯湖榕
      名下沙鹿鎮○○段0000-0000地號等土地的假扣押。5.依
      民法第184條向臺灣中小企業銀行東台北分行等一干被告
      求償86年當年奕維股份有限公司的財物損失20,000,000元
      ，及自損害發生之翌日起至清償日止，按年息5％計算之
      利息。」。
    (七)100年1月10日具狀變更聲明，請求為：「1.懇請將北院木
      99司執申字第118802號案併入99年重訴字第625號案一同
      審理。2.依民法第179條、第197條自即日起撤銷臺灣土地
      銀行對劉婷婷名下臺北市○○區○○段七小段41、42地號
      土地及臺北市○○街245號3樓房產的假扣押，和對劉婷婷
      、柯厲生等人的信用列管。」。
    (八)100年1月26日具狀追加臺灣中小企銀總行為被告，並變更
      聲明，請求為：「1.即日起依民法第111條確認臺灣中小
      企業銀行對柯厲生、奕維股份有限公司、柯湖榕、劉婷婷
      等所訴自86年以來的15,630,623元借款債權暨其後所衍生
      出來的所有債務均不存在。2.即日起依民法第111條、第
      179條、第197條撤銷臺灣中小企銀行對柯湖榕名下沙鹿鎮
      ○○段0000-0000地號等土地的假扣押，暨臺中地方法院
      （90年度執全十字第2331號）查封劉婷婷名下的臺北房產
      持分的假扣押。3.依民法第179條、第197條即日起返復附
      件三內柯湖榕、劉婷婷等名下被臺中地方法院低價拍賣的
      所有土地暨房產的原狀。4.依民法第184條向臺灣中小企
      業銀行東台北分行等被告求償被告連帶給付86年當年奕維
      股份有限公司的損害賠償總金額20,000,000元，暨自損害
      發生之翌日起至清償日按年息5％計算之利息。」。
    (九)100年1月27日具狀變更聲明，請求為：「1.依民法第184
      條、第197條向臺灣中小企業銀行等被告求償共同連帶給
      付應連帶給付原告86年當年奕維股份有限公司的損害賠償
      總金額20,000,000元，暨自損害發生之翌日起至清償日按
      年息5％計算之利息。2.依民法第198條即日起拒絕履行臺
      灣中小企業銀行於90年間向臺北地方法院90年度重訴字（
      柏股）第1645號所提告之15,630,623元所稱的債務，暨其
      後延伸之所有債務。3.依民法第111條、第179條、第197
      條即日起撤銷臺灣中小企銀行對柯湖榕名下沙鹿鎮○○段
      0000-0000地號等土地的扣押，暨臺中地方法院（90年度
      執全十字第2331號）查封劉婷婷名下的臺北房產持分的扣
      押。4.依民法第179條、第197條責令臺灣中小企銀行即日
      起返復附件三內被臺中地方法院低價拍賣的所有土地暨房
      產的原狀。」。
    (十)100年3月10日具狀追加聲明「依消費者保護法第51條請求
      三倍懲罰性賠償金」。
    (十一)100年3月23日具狀追加汪濟生為被告。
    (十二)100年4月7日具狀追加聲明「請准宣告假執行」。
    核原告前開所為，與上開法條意旨相符，應予准許，併此敘
    明。
三、本件被告胡英汁、李坤荃、林隆政、陳裕仁經合法通知，未
    於最後言詞辯論期日到場，核無民事訴訟法第386條所列各
    款情形，爰依原告之聲請，由其一造辯論而為判決。
貳、實體部分：
一、原告起訴主張：原告奕維公司於86年2月間出口4個40呎貨櫃
    的鹵素電暖產品予澳洲Ba ckwell Ixl Pty.Ltd.（下稱Ixl
    公司），並至被告臺灣中小企業銀行東台北分行（下稱東台
    北分行）辦理出口押匯，由被告胡英汁、周本立、陳秀芳、
    楊欣龍、李坤荃、林隆政、陳裕仁、謝宗仁、李清勳、汪濟
    生（下稱相關承辦人員）承辦相關業務。詎因押匯文件之瑕
    疵，Ixl公司經由澳洲信用狀開狀銀行Commonwealth Bank
    （下稱開狀銀行）通知被告臺灣中小企銀拒付已收入該公司
    倉庫之2個貨櫃產品的貨款並催索該筆貨款，更拒收另2個貨
    櫃產品（以上見附件3-3~6、4- 6，本院卷第11頁至第17 頁
    ；附件1-1~3、2、3-1~3、4-1 ~4、5-1~2，本院卷第40頁至
    第52頁）。被告臺灣中小企銀於收到開狀銀行之催索通知後
    ，在真相未釐清前即通知中小企業信用保證基金（下稱中小
    企業信保基金）列管原告奕維公司之信債，並要求原告奕維
    公司返還貨款。原告柯厲生向被告查詢信債列管事由時，被
    告相關承辦人員於原告柯厲生急迫無經驗之情況下，指示原
    告柯厲生於不明文件中簽名，然嗣後並未就上述貿易糾紛進
    行交涉與更正其原通知中小企業信保基金之內容，因而導致
    原告奕維公司財務、信評與商譽嚴重受創，自此業務劇減經
    營困難。原告柯厲生為延續公司之營運，將連帶保證人柯湖
    榕所有之數筆土地與房屋向被告抵押借貸，但均因無力繳息
    而遭拍賣或假扣押。惟其中坐落於臺中市○○區○○段0000
    -0000地號之單筆土地應有數千萬之市值，竟於拍賣後仍不
    足以清償原告對被告所負之17,000,000元貸款本金加上利息
    與違約金之債務，致原告與連帶保證人柯湖榕、劉婷婷至今
    仍須連帶負擔千萬元以上之債務（見附件7-1~3，本院卷第
    58頁至第60頁），另原告柯厲生所擁有之多項各國專利（見
    附件8、8-1~8，本院卷第23頁至第31頁；另本院卷第144頁
    至第163頁）亦因無多餘資金續繳規費而被迫放棄。為此，
    爰依民法第184條第1項前段及第179條、消費者保護法第51
    條等規定，請求被告賠償原告所受之損害20,000,000元、三
    倍懲罰性賠償金等，並返還已經拍賣之不動產及自86年以來
    原告與連帶保證人所繳交之利息費用等。並聲明：1.依民法
    第184條、第197條向臺灣中小企業銀行等被告求償共同連帶
    給付應連帶給付原告86年當年奕維股份有限公司的損害賠償
    總金額20,000,000元，暨自損害發生之翌日起至清償日按年
    息5％計算之利息。2.依民法第198條即日起拒絕履行臺灣中
    小企業銀行於90年間向臺北地方法院90年度重訴字（柏股）
    第1645號所提告之15,630,623元所稱的債務，暨其後延伸之
    所有債務。3.依民法第111條、第179條、第197條即日起撤
    銷臺灣中小企銀行對柯湖榕名下沙鹿鎮○○段0000-0000地
    號等土地的扣押，暨臺中地方法院（90年度執全十字第2331
    號）查封劉婷婷名下的臺北房產持分的扣押。4.依民法第17
    9條、第197條責令臺灣中小企銀行即日起回復附件三內被臺
    中地方法院低價拍賣的所有土地暨房產的原狀。5.被告應給
    付原告三倍之懲罰性賠償金。
三、被告則辯以：
  1.被告汪濟生辯稱：伊的工作都是按規定處理，原告所主張的
    事情都是十幾年前的事情，這十幾年來原告從來沒有說過伊
    有侵權的事情，上禮拜伊才收到通知，伊未侵害原告任何權
    利。伊現在已經退休了。
  2.被告楊欣龍辯稱：伊係89年才到東台北分行任職，原告所講
    的86至89年間的事情都跟伊無關，伊也是依照銀行規定以及
    法律規定的程序來辦理業務，當初伊在訴訟程序的時候，原
    告都沒有來主張，時間已經過這麼久，原告現在才來主張。
  3.被告胡英汁辯稱：伊是87年5月12日才到東台北分行，伊在
    91年1月29日調到其他分行，94年退休，本件已經是十幾年
    前的事情，原告才來起訴，原告所言不實，伊都是依總行的
    規定辦理。
  4.被告陳秀芳辯稱：伊之前是東台北分行的襄理，原告所言不
    實，伊是在93年退休，每個人當時在自己的職務上都是根據
    總行的規定辦理。
  5.被告李清勳辯稱：伊是在87年1月份退休，伊實在不記得十
    幾年前的事情，當時伊在職時都是依總行的規定辦理。
  6.被告周本立辯稱：伊當時是擔任授信，所謂授信就是客戶拿
    給伊資料，若裡面有不良紀錄，伊就拒絕，若沒有不良紀錄
    伊就接收。伊跟同仁以及長官當時都是按照作業程序來處理
    ，為何到了十幾年後還被起訴，非常莫名其妙。
  7.被告謝宗仁辯稱：就原告主張86年外匯的部分，伊並非從事
    外匯辦理人員，不知為何告伊。
  8.被告胡英汁等人並均辯稱：渠等否認有故意或過失侵害原告
    的行為。被告中小企銀有提出時效抗辯，渠等一併援引等語
    。
  9.被告臺灣中小企銀及東台北分行則辯以：原告柯厲生前以原
    告奕維公司向被告銀行辦理外匯融資貸款，經被告銀行撥給
    款項並將單據寄交國外開狀銀行要求付款，詎因澳洲進口商
    與奕維公司發生貿易糾紛，遂逕稱出口單據具有瑕疵而主張
    拒付。被告銀行為維護奕維公司之權益，屢與開狀銀行協商
    並堅持單據瑕疵不成立，終使押匯款得以沖償奕維公司之外
    匯融資貸款，原告並因此對被告銀行之外匯貸款未滯欠債務
    。被告東台北分行對於出口押匯單據之審核，本即依信用狀
    條款、信用狀統一慣例及我國有關法令及相關作業規章辦理
    ，並無任何疏失。退步言之，縱令有原告所指稱發生於86、
    87年間之侵權行為情事，原告迄99年間始起訴請求損害賠償
    ，依民法第197條第1項規定，原告之損害賠償請求權亦已因
    時效完成而消滅。原告柯厲生及奕維公司分別於88、89年間
    向被告銀行借款，惟自90年起即未依約履行債務。被告銀行
    為此起訴後，經臺北地方法院90年重訴字第1645號判決確定
    在案，被告銀行遂以該確定判決為執行名義向法院聲請強制
    執行，因不足額受償，業經換發91年執字第1854號債權憑證
    （見本院卷第224頁至第225頁），是相關法院強制執行程序
    均依法辦理，無任何違誤之處等語，資為抗辯。
 10.並均聲明：駁回原告之訴。
四、兩造爭執與不爭執之事項（見本院第278頁背面至第279頁）
    ：
(一)兩造不爭執之事項：
  1.原告奕維公司於民國86年2月間，因須出口4個貨櫃之產品予
    澳洲Ixl公司，至被告臺灣中小企銀辦理出口押匯。
  2.原告奕維公司出貨後約一週後，澳洲Ixl公司以出口押匯單
    據文件具有瑕疵為由，經由澳洲開狀銀行Commonwealth
    Bank 通知被告臺灣中小企銀主張拒付已收之2個貨櫃產品之
    貨款。
  3.訴外人彰化銀行於86年3月間通知中小企業信保基金列管原
    告奕維公司之信債，並要求原告奕維公司返還貨款。
  4.原告柯厲生、奕維公司分別於86年間起陸續向被告借款，並
    於86年6、7月間以連帶保證人柯湖榕所有之土地與房屋提供
    最高限額抵押權之擔保，此筆債務業經清償完畢，因前開房
    地所提供者為最高限額抵押權，保證債務範圍及於奕維公司
    在被告銀行的各筆債務，嗣前開房地經過法院拍賣完畢。
  5.原告柯厲生及奕維公司又於88年、89年間起分別向被告貸款
    新臺幣250萬元、400萬元、1000萬元，惟自90年間起即未依
    約履行還款債務。被告為此起訴後，經臺北地方法院90年重
    訴字第1645號判決確定在案，並以該確定判決為執行名義向
    法院聲請強制執行，嗣因不足額受償，業經換發91年執字第
    1854號債權憑證。
(二)兩造協議簡化本件之爭點：
  1.原告請求被告應連帶賠償損害如其於100年1月27日書狀所載
    之聲明，有無理由？
  2.被告等人於辦理原告系爭外匯融資貸款之過程中，有無疏失
    或以詐欺侵害原告之財產權，致原告受有損害之情事？
  3.倘原告確因被告等之侵害而受有損害，則其對被告之侵權行
    為損害賠償請求權，是否因時效完成而消滅？
  4.法院對原告所為之強制執行，是否合法有效？
  5.原告依民法第198條即日起拒絕履行被告臺灣中小企業銀行
    於90年間向本院以90年度重訴字第1645號提告之15,630,623
    元所稱的債務，暨其後延伸之所有債務，有無理由？
  6.原告依民法第111條、第179條、第197條即日起撤銷臺灣中
    小企銀行對柯湖榕名下沙鹿鎮○○段0000-0000地號等土地
    的扣押，暨臺灣臺中地方法院（90年度執全十字第2331號）
    查封劉婷婷名下的臺北房產持分的扣押，有無理由？
  7.原告依民法第179條、第197條責令被告臺灣中小企銀行即日
    起返復附件三內經臺灣臺中地方法院拍賣的所有土地暨房產
    的原狀，有無理由？
  8.原告依清費者保護法第51條請求被告給付三倍懲罰性賠償金
    ，有無理由？
五、得心證之理由：
(一)按因侵權行為所生之損害賠償請求權，自請求權人知有損害
    及賠償義務人時起，二年間不行使而消滅。自有侵權行為時
    起，逾十年者亦同。民法第197條第1項定有明文。次按民法
    第197條所謂知有損害，即知悉受有何項損害而言，至對於
    損害額則無認識之必要，故以後損害額變更而於請求權消滅
    時效之進行並無影響（最高法院49年台上字第2652號判例意
    旨參照）。第按關於侵權行為損害賠償請求權之消滅時效，
    應以請求權人實際知悉損害及賠償義務人時起算，非以知悉
    賠償義務人因侵權行為所構成之犯罪行為經檢察官起訴，或
    法院判決有罪為準（最高法院72年台上字第738號判例意旨
    參照）。又按當事人主張有利於己之事實者，就其事實有舉
    證之責任。但法律別有規定，或依其情形顯失公平者，不在
    此限。民事訴訟法第277條亦有明定。且按民事訴訟如係由
    原告主張權利者，應先由原告負舉證之責，若原告先不能舉
    證，以證實自己主張之事實為真實，則被告就其抗辯事實即
    令不能舉證，或其所舉證據尚有疵累，亦應駁回原告之請求
    （最高法院17年台上字第917號判例意旨參照）。
(二)本件原告主張：原告奕維公司於民國86年2月間，因須出口4
    個貨櫃之產品予澳洲Ixl公司，至被告臺灣中小企銀辦理出
    口押匯，由被告胡英汁、周本立、陳秀芳、楊欣龍、李坤荃
    、林隆政、陳裕仁、謝宗仁、李清勳、汪濟生承辦相關業務
    ，被告公司並在86年間主動要求原告向被告銀行借款，借了
    110萬元，9月又要原告去借1000萬元，且軟硬兼施要原告去
    設定，然後再借錢；被告係共同串謀詐騙原告將押匯方式轉
    成借貸，且被告銀行在收到開狀銀行的催索通知後，在真相
    未釐清前，就通知中小企業信保基金列管原告奕維公司之信
    債，並要求奕維公司還款，造成原告受有重大損害，故依民
    法第111條、第198條、第197條提起本訴等情，均為被告否
    認，並各以前開情詞置辯。經查，原告主張其於86年間向被
    告銀行借款110萬元，同年9月又去借1000萬元部分，業經清
    償完畢，此為兩造所不爭執（見本院卷第279頁、第373頁背
    面），並主張其於88、89年間向被告銀行所為之借款，均係
    自86年開始延續到90年（見本院卷第373頁背面），原告復
    自承其所主張被告銀行在收到開狀銀行的催索通知後，在真
    相未釐清前，就通知中小企業信保基金列管奕維公司的信債
    ，並要求原告奕維公司還款，是發生於86年3月間之情事，
    且中小企銀列管部分是彰化銀行通知的，不是被告銀行通知
    的（見本院卷第278頁背面、第279頁），及原告主張被告共
    謀將原告的押匯轉成借貸，是為詐欺、脅迫之侵權行為，及
    被告銀行未就貿易糾紛進行交涉與更正彰銀原通知中小企業
    信保基金之內容，導致奕維公司財務信用跟商譽嚴重受創，
    自此業務劇減經營困難，亦係發生於86年2、3月間之情事（
    見本院卷第280頁背面），姑不論原告就被告有共同串謀之
    侵權行為部分尚未舉證證明，惟縱其所言屬實，則依其所述
    受損害情節，及所附書證上之期日所示（見本院卷第18頁至
    第21頁），顯見原告早於86年間即應知受有損害及賠償義務
    人，惟原告遲至99年2月5日方始提起本件訴訟，顯已逾民法
    第197條第1項所定之時效期間，其請求權按上開條文規定已
    因逾期不行使而消滅。是被告抗辯本件請求已罹於消滅時效
    等語，即為可採。原告雖云因其不懂法律程序，不知如何處
    理，惟此並非法定時效中斷或停止之事由，況原告自陳其於
    90年間遭被告銀行起訴請求清償借款時，亦曾請教過律師等
    語（見本院卷第281頁），是此並不能影響前已進行完成之
    消滅時效期間，亦不能據為有利於原告之認定。
(三)次查，原告主張其先後於88、89年間向被告借款，並以連帶
    保證人柯湖榕所有之土地與房屋為擔保，惟自90年起即未依
    約履行還款債務，被告銀行為此起訴後，經本院90年重訴字
    第1645號判決確定在案，被告銀行並以該確定判決為執行名
    義向法院聲請強制執行，嗣因不足額受償，業經換發91年執
    字第1854號債權憑證，此為兩造所不爭執（見本院卷第278
    頁背面），並經本院依職權調閱前開卷宗，核閱無訛，應可
    信實。原告雖提出其於99年6月13日委託訴外人大展不動產
    估價事務所出具之估價報告書一份（見本院卷第70頁至第96
    頁），然此並不能證明原告所云被告銀行持本院90年重訴字
    第1645號判決為執行名義向法院聲請強制執行時，被告有何
    不法暨賤價拍賣之情事，且法院關於強制執行部分，均係審
    查聲請人有合法之執行名義後，經法定程序估價及進行拍賣
    ，是被告抗辯渠等均係依法令規定辦理授信業務及債權追償
    事宜，並無故意或過失違法侵害原告任何權益，而關於法院
    強制執行部分，都是經過法院委託的估價師經過估價之後，
    再經過法院程序來拍賣，當時拍定金額由各個債權人來參與
    分配，所以被告銀行係不足受償等語，信屬可取。原告嗣又
    主張本院90年重訴字第1645號案件之程序不合法云云，惟查
    ，原告倘對該案不服，原應依法提起上訴以求救濟，而非待
    全案確定並執行完畢後之今日，方於本件表示不服。且如原
    告所云，被告於前述借貸暨追償部分有何不法侵害、及原告
    另主張原告擁有多項各國專利因無多餘資金續繳規費而被迫
    放棄，亦係受被告共同侵害所致，惟均為被告否認，依舉證
    責任分配原則，原告即應就此有利之事實舉證，然依原告所
    提之各國專利證書等件（見本院卷第137頁至第163頁），充
    其量僅能證明原告擁有各該專利，而原告所提之臺北地方法
    院99年度偵字第14765號不起訴處分書、臺灣高等法院99年
    度上聲議字第5377號處分書，亦僅能證明原告主張被告所涉
    之詐欺行為已罹於追訴權時效，均不足以證明原告主張被告
    有何不法行為暨該不法行為與其所受損害間之因果關係，此
    外，原告復未能舉證以實其說，是其此部分之主張，亦難憑
    取。
(四)按因侵權行為對於被害人取得債權者，被害人對該債權之廢
    止請求權，雖因時效而消滅，仍得拒絕履行。民法第198條
    固有明定。惟本件原告依民法第184條請求被告應連帶給付
    原告86年當年奕維公司的損害賠償總金額20,000,000元，暨
    自損害發生之翌日起至清償日按年息5％計算之利息部分，
    既已罹於消滅時效，且原告亦未能證明被告有何共同侵權行
    為，均如前述，則原告依民法第184條、第197條規定，請求
    被告應連帶給付原告86年當年奕維公司的損害賠償總金額
    20,000,000元，暨自損害發生之翌日起至清償日按年息5％
    計算之利息；及依民法第198條即日起拒絕履行臺灣中小企
    業銀行於90年間向臺北地方法院90年度重訴字（柏股）第
    1645號所提告之15,630,623元所稱的債務，暨其後延伸之所
    有債務，即屬無據。
(五)第按法律行為之一部分無效者，全部皆為無效。但除去該部
    分亦可成立者，則其他部分，仍為有效。無法律上之原因而
    受利益，致他人受損害者，應返還其利益。雖有法律上之原
    因，而其後已不存在者，亦同。民法第111條、第179條亦分
    別定有明文。經查，原告既未能舉證證明被告有何法律行為
    係應為一部無效、及被告有何無法律上之原因受有何利益，
    並致原告受有損害之情事，且被告銀行係持合法之執行名義
    依法向法院聲請強制執行，是原告主張依民法第111條、第
    179條、第197條即日起撤銷被告臺灣中小企銀行對柯湖榕名
    下沙鹿鎮○○段0000-0000地號等土地的扣押，暨臺灣臺中
    地方法院（90年度執全十字第2331號）查封連帶保證人劉婷
    婷名下的臺北房產（即臺北市○○區○○段七段41、42地號
    土地和台北市○○街245號3樓房屋）持分之假扣押，並依民
    法第179條、第197條責令被告臺灣中小企銀行即日起回復附
    件三內被臺灣臺中地方法院拍賣之所有土地暨房產原狀（即
    臺中市○○區○○段0000-0000地號土地及臺中市○○區○
    ○段437-14地號土地及建物之原狀），並依消費者保護法第
    51 條請求三倍懲罰性賠償金，均屬乏據。
六、綜上所述，本件原告主張其因被告之共同侵害行為而受有損
    害，縱係屬實，然其對被告之侵權行為損害賠償請求權，依
    民法197條之規定，顯已因時效完成而消滅，此外，原告亦
    未能舉證證明被告等人於辦理原告系爭外匯融資貸款之過程
    中，有無疏失、甚或共同串謀詐欺侵害原告之財產權，致原
    告受有損害，抑或法院對原告所為之強制執行並非合法有效
    等情事，暨其間有無相當因果關係之存在，則原告提起本訴
    ，請求被告連帶賠償損害20,000,000元，暨自損害發生之翌
    日起至清償日按年息5％計算之利息，並請求判決如其100年
    1月27日之聲明所示，即屬無據，不應准許。又原告之訴既
    經駁回，其假執行之聲請即失所附麗，應併予駁回。
七、本件事證已臻明確，兩造其餘攻擊防禦方法及舉證，核與判
    決結果無影響，爰不再一一論列，併予敘明。
八、據上論結，本件原告之訴為無理由，依民事訴訟法第78條，
    判決如主文。
中    華    民    國    100    年    4    月    28    日
                  民事第三庭    法  官  林振芳
以上正本係照原本作成。
如對本判決上訴，須於判決送達後20日內向本院提出上訴狀。如
委任律師提起上訴者，應一併繳納上訴審裁判費。
中    華    民    國    100    年    4    月    28    日
                                書記官  林思辰